臺灣高等法院民事判決　八十八年度上更(三)字第二五五號
　　　上　訴　人　第一產物保險股份有限公司
　　　法定代理人　李正漢
　　　上　訴　人　甲○○
右當事人間給付保險金事件，兩造對於中華民國八十二年四月三十日臺灣臺北地方法
院八十一年度保險字第七二號第一審判決提起上訴，經最高法院第三次發回更審，本
院判決如左：
    主    文
原判決所命第一產物保險股份有限公司應給付金額超過新臺幣柒拾伍萬零佰拾肆
元及其利息部分及該部分假執行之宣告暨訴訟費用之裁判（確定部分除外）均廢棄。
右開廢棄部分，甲○○在第一審之訴及假執行之聲請均駁回。
第一產物保險股份有限公司其餘上訴及甲○○之上訴駁回。
關於甲○○上訴部分，第二審及發回前第三審訴訟費用由甲○○負擔；關於第一產物
保險股份有限公司上訴部分，第一、二審及發回前第三審訴訟費用由甲○○負擔二分
之一，餘由第一產物保險股份有限公司負擔。
    事    實
甲、第一產物保險股份有限公司（下稱第一產物）方面：
壹、聲明：
一原判決不利於第一產物部分，除確定部分外廢棄。
二右廢棄部分，駁回甲○○在第一審之訴。
三駁回甲○○之上訴。
貳、陳述：除與原判決及發回前本院判決記載相同者外，補稱：
一本件保單上並無記載複保險情事，顯見伊不知有複保險，否則伊必會要求甲○○提
  示其另向泰安產物保險有限公司（下稱泰安產物）之保單以供登載。
二甲○○所有坐落宜蘭市○○路三０號房屋（下稱系爭房屋）價值僅新台幣（下同）
  三百七十萬元左右，先後向泰安產物及伊投保各新臺幣（下同）六百萬元之火災險
  ，合計保險金額達一千二百萬元，超過保險價值甚多，足見甲○○自始即意圖不當
  得利而為複保險，依保險法第三十七條規定，兩造間保險契約應為無效。
三系爭房屋投保面積為四五三點四平方公尺，於八十年之續保單誤載為四五三點四坪
  ，已經伊更正及去函財政部保險司為報備。是投保面積既已經詳細記載，系爭房屋
  之增建部分即不在伊承保之範圍。
四各保險公司之營收狀況及業務不同，對同一保險標的核定不同之保費，事屬平常。
  況系爭房屋係供開設ＭＴＶ之用，其風險高於一般住宅，伊核定較高之保費，亦屬
  當然。
五縱認伊應給付保險金，系爭房屋毀損價額之估算，應依領有政府證照之公證人長威
  公證有限公司（下稱長威公司）之公證報告為準，該公證報告中鑑定甲○○就系爭
  房屋失火所致之實際損失為一百零六萬五千七百七十二元，依保險法第三十八條規
  定，由伊與泰安產物按比例分擔，伊僅需負擔上開金額二分之一即五十一萬七千八
  百八十六元之責任。
六退步言之，縱認應以林平昇建築師之鑑定報告為理算依據，林平昇建築師亦已就「
  地坪」之損失詳予鑑定，並無甲○○所謂脫漏二、三樓地坪修復費用或漏未估算「
  廢棄物清理及運雜費」或「不鏽鋼捲門」之情形，而林平昇建築師報告中除「零星
  工程」一項較為籠統外，其餘項目鑑定詳實，更二審之判決採為部分損失價額認定
  之標準，應無不當。而黃建興建築師所為之鑑定報告已逾保險標的之面積，且該鑑
  定報告將系爭房屋毀損部分均視為全部毀損，未區分不同區域之不同毀損程度，其
  鑑定結果並不足採。
、證據：引用歷審之立證方法。
乙、甲○○方面：
壹、聲明：
一原判決不利甲○○部分廢棄。
二第一產物應再給付甲○○三百八十五萬四千三百五十九元，並自八十一年十月十三
  日起至清償日止按週年利率百分之五計算之利息。
三前項請求，甲○○願供擔保請准宣告假執行。
四駁回第一產物之上訴。
貳、陳述：除與原判決及發回前本院判決記載相同者外，補稱：
一依證人陳茂欽、許文淇之證言，可知第一產物知悉本件複保險之事實，且伊係依照
  貸款銀行核定之金額為投保，系爭房屋價值在一千二百萬元以上，伊並未超額保險
  。
二保險單「保險標的物」欄既記載：「房屋四五三點四坪」，如系爭房屋面積大於此
  ，固應以該記載之面積為準，惟若低於此，即應以實際坪數為保險範圍。自不得以
  系爭建物之登記謄本所載面積為「四五三點四平方公尺」，即謂上開「四五三點四
  坪」為誤載，且依保險法第五十四條第二項規定，應作有利於被保險人之解釋。
三系爭房屋之增建部分均附著於原始建築物之房屋上，並無獨立出入之門戶，已成為
  系爭房屋之重要部分，且此增建部分於為銀行設定擔保時已經存在。且依證人林燦
  煌之證詞，可知系爭房屋加蓋部分於七十九年投保時已存在，第一產物並未於保單
  上明白記載排除增建部分，增建部分自應在本件保險範圍之內。
四第一產物職員劉炳坤於續保時未經伊之同意，擅將保險單中「及裝修」三字刪去，
  對伊應不生效力，第一產物仍應就系爭房屋之裝修部分負保險賠償之責。再比較泰
  安產物與第一產物就系爭房屋之保單，前者承保範圍包含「房屋及裝修」及加建部
  分，其二年保險費僅為二萬二千六百二十一元；而前者十二個月之保費即高達二萬
  零二百二十元，故系爭房屋之裝修及加建部分若未包含於保單中，顯然違反公平及
  誠信原則。
五依林平昇建築師之證言，修復不能增加房屋之價值，系爭房屋之修復自無扣除折舊
  的問題。
六林平昇建築師所為鑑估有漏列如下：在「地坪」部分僅就一樓為鑑定、未鑑估「廢
  棄物清理及運雜費」、「不鏽鋼鐵捲門」未分規格為鑑估、四樓「空調設備」未為
  鑑估等項，其所為鑑定內容顯與現場損失有諸多出入，不足為本案理賠之計算依據
  ，而應以黃建興建築師之鑑估較為詳實公平。至長威公司所作成之「損失計算表」
  對於房屋結構體之損失未作成鑑估，自有失公正，不足採為計算標準。
三、證據：除援用原審（及發回前本院前審）提出者外，補提臺北區中小企銀於七十
    六年、七十八年及八十年之「不動產設定抵押批覆書」、八十二年保險上字第八
    號八十三年三月十七日準備程序筆錄為證，並聲請訊問證人林平昇、黃建興。
    理    由
一甲○○主張：伊以其所有系爭房屋包括增建部分及裝修為保險標的物，向第一產物
  投保火災險，保險期間自七十九年十一月二十一日起至八十年十一月二十一日止，
  保險金額為六百萬元，約定在保險期間內，保險標的物因火災或爆炸引起之火災或
  雷電所致之毀損滅失，由第一產物按保險事故發生時之實際價值負賠償或回復原狀
  之責，屆期後，兩造續訂契約，保險期限為自八十年十一月二十一日起至八十一年
  十一月二十一日止。嗣於八十一年一月十四日，保險標的物發生火災，伊因而受損
  一千二百零五萬九千元，伊請求第一產物依約賠償，迄未獲理賠等情，為此依據保
  險契約之法律關係，求為命第一產物給付五百三十萬七千六百七十四元，及自起訴
  狀繕本送達之翌日即八十一年十月十三日起按週年利率百分之五計算遲延利息之判
  決。（甲○○起訴請求六百萬元及利息，原判決命第一產物給付甲○○二百十四萬
  五千六百四十一元及利息，駁回其餘，兩造各就其敗訴部分提起上訴，其中原審命
  命第一產物給付甲○○六十九萬二千三百二十六元本息部分，業經確定，其餘即為
  本院審理範圍。另甲○○追加依侵權行為損害賠償請求權之法律關係向第一產物請
  求賠償部分，已經更審前本院裁定駁回確定在案。）
二第一產物則以：甲○○就系爭房屋已先向訴外人泰安產物投保，而未告知伊，係屬
  惡意複保險，保險契約為無效。另系爭房屋僅值三百萬元左右，甲○○投保金額合
  計竟達一千二百萬，有惡意超額保險情事，伊已依保險法第七十六條第一項規定解
  除本件保險契約。縱認本件保險契約為有效，因本件契約承保之標的物僅有「房屋
  」，不包括「裝修」，甲○○亦不得就「裝修」部分請求賠償。另甲○○所主張損
  害之金額，亦屬過高，且本件保險標的物既由兩家保險公司承保，應共同負擔賠償
  責任等語，資為抗辯。
三本件兩造不爭執之事實：
(一)甲○○以系爭房屋向臺北區中小企業銀行羅東分行（下稱北企銀羅東分行）設定抵
  押債權三千萬元（於七十六年設定一千五百萬元、七十八年設定六百萬元、八十年
  設定九百萬元），該銀行並核定系爭房屋及裝修應投保一千二百萬元之火災保險。
(二)甲○○亦以系爭房屋向訴外人泰安產物投保火災險，保險期間自七十八年八月三日
  起至八十年八月三日止，保費二萬二千六百二十一元，保險標的物含房屋及裝修，
  保險金額為六百萬元，嗣後續訂契約，保險期間約定自八十年八月三日至八十二年
  八月三日。
(三)甲○○就系爭房屋向第一產物投保之火災險，保險期間自七十九年十一月二十一日
  起至八十年十一月二十一日止，保費為二萬零二百二十元，保險標的含房屋及裝修
  ，保險金額為六百萬元，約定在保險期間內因火災或爆炸引起之火災或電電所致之
  毀損滅失，由第一產物按保險事故發生時之實際價值負賠償或回復原狀之責。屆期
  後續訂契約，約定保險期間自八十年十一月二十一日起至八十一年十一月二十一日
  止，，第一產物職員劉炳坤並於續保時將保險單之保險標的物中「及裝修」三字刪
  去。
(四)系爭房屋於八十一年一月十四日發生火災受有損害。
(五)兩造保單上，北企銀為優先受償人。惟北企銀業已放棄優先受償。
四本件爭點及法院之判斷：
(一)系爭保險契約是否有惡意複保險情形
1.按複保險，係指要保人對於同一保險利益、同一保險事故與數保險人分別訂立數個
  保險之契約行為，複保險，除另有約定外，要保人應將他保險之名稱及保險金額通
  知各保險人，要保人故意不為通知或意圖不當得利而為複保險者，其契約為無效，
  善意之複保險，其保險金額之總額超過保險標的之全部價值，僅就其所保金額負比
  例分擔之責，保險法第三十八條定有明文。
2.又銀行對放款抵押品，均要求辦理保險手續，方准貸款，其目的在保障放款之安全
  ，擔保品為建物時，應由借款人以市價或實際時價足額投保火險，並以貸款行庫為
  抵押權人及為保險受益人，至於應向何家保險公司投保，均由借款人自行決定，如
  借款人未自行決定投保，得由貸款銀行轉介並代通知保險公司承保等情，有華南銀
  行、台灣銀行、彰化銀行及中華民國銀行商業同業公會全國聯合會等回函附卷可稽
  （見本院上更一字卷第一一六至一二九頁、一四四至一四八頁）。查：甲○○以系
  爭房屋向北企銀羅東分行抵押借款，經北企銀羅東分行核定系爭房屋價值為一千二
  百萬元，要求甲○○足額投保火災險，甲○○即委由該行代為轉介保險公司投保，
  北企銀羅東分行乃轉介泰安產物及第一產物二家保險公司各承保六百萬元，並分別
  告知系爭房屋有複保險之情形，業據證人即原北企銀羅東分行經理許文淇與北企銀
  羅東分行職員陳茂欽分別結證在卷（本院上字卷第六十至六十二頁、本院上更二字
  卷第一四七、一四八頁、原審卷第一五九頁），證人林哲三、林麗雲雖分別證稱渠
  等不知甲○○複保險云云（見本院上字卷第七三、七四、七二頁背面），惟渠等分
  別為第一產物、泰安產物之受僱人，與各該公司利益相關，所為證言難免有偏頗之
  虞；至證人朱子德、賀孝義分別為執中公證公司、長威公證公司之職員，該二人均
  係在系爭火災保險事故發生後，始由第一產物及泰安產物通知前往現場勘查保險標
  的物，是事後才知有複保險情事，對於投保當時之情形並不清楚，亦據渠等分別結
  證在卷（見本院上更一字卷第六九至七十頁），均不足證明甲○○意圖不當得利而
  為複保險。
3.甲○○為向北企銀貸款，經北企銀要求以系爭房屋價值一千二百萬元投保火險，乃
  由北企銀羅東分行轉介向第一產物及泰安產物就系爭房屋各投保六百萬元之火災險
  ，北企銀羅東分行於轉介時復已分別告知二家保險公司系爭房屋上有複保險之情形
  ，自難認甲○○故意不為通知或意圖不當得利而為複保險，第一產物抗辯甲○○為
  惡意複保險，該保險契約應為無效云云，並不足採信。
(二)系爭保險契約是否有超額保險之情形
1.按保險金額超過保險標的價值之契約，係由當事人一方之詐欺而訂立者，他方得解
  除契約，如有損失，並得請求賠償；無詐欺情事者，除定值保險外，其契約僅於保
  險標的價值之限度內有效，保險法第七十六條第一項定有明文。
2.查：甲○○以系爭房屋向北企銀羅東分行申請扺押貸款時，經北企銀羅東分行核定
  系爭房屋價值逾一千二百萬元，有該行不動產抵押設定批覆書附卷可參，足見系爭
  房屋於當時社會交易上應具有至少一千兩百萬元之價值，甲○○就系爭房屋投保二
  件火災保險之保險金額既未超逾一千兩百萬元，難認有何超額保險之問題。且甲○
  ○係應北企銀要求始就系爭房屋投保一千二百萬元火險，如前述，亦難認有詐欺超
  額保險之故意，第一產物以甲○○詐欺而為超額保險為由，所為解除保險之辯解，
  並不足採。
(三)本件保險契約保險範圍是否包括系爭房屋三、四樓增建部分
  按解釋意思表示，應探求當事人立約時之真意，不能拘泥於所用之辭句，民法第九
  十八條定有明文。而真意何在，又應以過去事實及其他一切證據資料為斷定之標準
  ，不能拘泥文字致失真意，最高法院著有十九年上字第四五三號判例可資照。甲○
  ○主張：伊於七十九年向第一產物投保時，系爭房屋已加建三、四樓，本件保險之
  保險單記載保險面積為四五三點四坪，未將該加建部分除外，應認三、四樓增建部
  分在承保範圍內云云，經查：
1.系爭房屋之登記面積，依建築改良登記簿（見原審卷第九六、一○○頁）所載，合
  計為四五三點四平方公尺（即185.87㎡+267.53㎡=453.4㎡)。增建之面積ＲＣ部分
  1.Ｆ（10.㎡），2.Ｆ（10.㎡），3.Ｆ（10.㎡），4.Ｆ（10.㎡），輕鋼架部分（
  130.㎡），連同原來房屋，總面積合計為635．4㎡，折合一九二坪，有黃建興建築
  師事務所作成之鑑估報告（外放證物）可按，並為兩造所不爭，堪信為真。
2.甲○○以系爭房屋向北企銀申請扺押貸款，北企銀羅東分行於不動產抵押設定批覆
  書（見本院本卷第三四－三六頁）記載，系爭房屋面積為四五三點四平方公尺，其
  要求甲○○以扺押標的物投保火災保險，應無超逾上開面積之必要，而甲○○於七
  十九年向第一產物投保時，於保單上記載投保標的面積為四五三點四平方公尺，為
  兩造所不爭，足見甲○○當初投保時，係以系爭房屋為保險標的，而不及於增建部
  分，嗣於八十年換保單時，續保保單雖載保險標的面積為四五三點四「坪」，而非
  四五三點四「平方公尺」，惟該續保保單所載面積既非系爭房屋含增建部分之面積
  ，亦與系爭房屋含增建面積相差甚鉅，尚不能以續保保單之記載，認定兩造於續保
  時，有擴張保險標的範圍之意，第一產物辯稱保險單上所書寫之面積四五三‧五三
  「坪」應屬筆誤，實應為四五三．五三平方公尺等情，應可採信，甲○○主張系爭
  房屋三、四樓增建部分亦在保險範圍內云云，即非可採。
(四)本件保險契約保險之範圍是否含系爭房屋裝修部分
1.按解釋契約，如契約文字業已表示當事人真意，無須別事探求者，即不得捨契約文
  字而更為曲解，最高法院著有十七年上字第一一一八號判例可資參照。甲○○於七
  十九年向第一產物投保時，保單記載承保範圍包括房屋及裝修，而於八十年續保時
  ，第一產物承辦人員劉炳坤已將保單上承保範圍中關於「及裝修」三字塗銷後始將
  保單交付甲○○，為兩造所不爭，甲○○雖以劉炳坤前開刪除「及裝修」三字，涉
  嫌偽造文書，對劉炳坤提起自訴，惟劉炳坤被訴偽造文書犯行，已經本院八十三年
  度上更(一)字第二六號判決無罪確定，有刑事判決書可按，第一產物既將保單承保範
  圍原記載「及裝修」三字塗銷後始交付保單予甲○○，已經表示不就系爭房屋裝修
  承保，甲○○收受保單後，未為反對表示，並繳納保費，足見系爭保單已經將承保
  範圍以文字明白表示，自無再為曲解餘地。
2.又保險公司對於要保人之要保並非來者不拒，應先詳予審核後，再決定承保之條件
  及範圍，是其對要保人要約之要保條件，自有權加以修改，修改後之要保條件則視
  為拒絕原要約，再為新要約，經要保人承諾後，保險契約即為成立。經查劉炳坤為
  第一產物之核保人員，就保單及要保條件之審核本為其職務之所在，而第一產物於
  八十年起即不承保ＫＴＶ、ＭＴＶ等特殊營業場所，有火險承保有關應行注意事項
  附卷可查（原審卷第五七、五八頁），系爭房屋於八十年續保時係供作ＭＴＶ營業
  使用，依第一產物內規原不得承保，北企銀羅東分行轉介甲○○向第一產物投保，
  顯見第一產物與北企銀商業往來密切，第一產物以不承保「裝修」為變通之方法接
  受系爭保單，亦為商業保險上合理之作法，而保險費之多寡，本屬契約自由之範圍
  ，況房屋價值之昇降，隨屋齡之折舊、當年之房地產景氣、周圍環境之發展等諸多
  條件而有不同，而系爭房屋既供ＭＴＶ營業使用，其發生保險事故機率本較一般房
  屋為高，自難以第一產物未調降保費或保費較其他保險公司高或續保前保險範圍包
  括裝修為由，率予認定甲○○於八十年續保時，其保險範圍仍包括裝修部分，甲○
  ○前開主張，自不足採。
(五)本件保險契約既屬有效，於保險事故發生，致保險標的物毀損後，被保險人甲○○
  自得請求保險人第一產物依保險契約給付賠償金。茲就甲○○主張之損害是否屬實
  ，審酌如下：
1.系爭保險標的之範圍為系爭房屋原始建築之一、二樓部分，不包括三、四樓增建部
  分，亦不包含裝修在內，如前述，是本件賠償金額之計算，亦僅需就系爭房原始建
  築部分受損情形加以估算即可，合先敘明。
2.系爭房屋發生保險事故後，第一產物即委請長威公司為損失之理算，有長威公司提
  出理算報告（下稱長威公司理算報告）可按（原審卷三一頁），甲○○亦委請台灣
  省建築師公會指派黃建興建築師至現場鑑定，製有鑑估報告書（下稱黃建興鑑定報
  告，外放）可稽，本院八十二年度保險字第八號亦選任台灣省建築師公會鑑定，由
  該公會指派林平昇建築師至現場鑑定，製有鑑估報告書（下稱林平昇鑑定報告，外
  放）可憑。其中黃建興鑑定報告係就系爭房屋含增建部分全體為鑑定，各項修復工
  程均以全體施作為計價，並未區分樓層區域分項鑑估，本院尚無從依其鑑定報告之
  內容區分核算保險標的範圍內之損害價額；至長威公司鑑定報告，並未說明鑑估經
  過，亦無照片供參考，且僅就內牆、地坪、電動鐵捲門、木門、鋁窗、樓梯扶手、
  銅止滑條之損失予以估算，其餘火災所致系爭房屋外牆、樑版、結構等之損壞均未
  予以鑑估，有明顯之疏漏，亦不足據以作為本件保險事故損害估算之基準，而林平
  昇鑑定報告就系爭房屋受害程度不同區分為主要受損區、次要受損區、燻黑區及輕
  鋼架受損區，並就各區所適用之修繕方式詳予說明，且就各樓層區域所受損失分項
  鑑估，記載詳實，參以本件鑑定證人黃建興建築師到庭亦結證稱：林平昇建築師較
  資深，鑑定經驗亦較多等語，本院因認本件保險事故之估算應以林平昇鑑定報告為
  計算依據，方為適當。
3.依林平昇鑑定報告，系爭房屋修復工程，其「一、二樓部分（即一樓及夾層）」為
  一百一十四萬零五百六十元、「三樓部分（即系爭房屋二樓）」為二十八萬五千七
  百元、「四樓部分（即屋頂突出物）」為十七萬四千零二十元；又上開鑑定報告就
  地坪部分漏未鑑定，經林平昇建築師再補鑑定結果，其一樓地坪鋪設地磚之費用為
  三萬七千三百元，有火災損壞鑑估補充報告書一件為證（附本院上字卷第三五七頁
  ），上開損害為修復系爭房屋必要費用，應可認定為甲○○因本件保險事故所受損
  害。而兩造就林平昇建築師之鑑定報告，固多所質疑，惟：
(1)按攻擊或防禦方法，除別有規定外，應依訴訟進行之程度，於言詞辯論終結前適當
  時期提出之。當事人意圖延滯訴訟，或因重大過失，逾時始行提出攻擊或防禦方法
  ，有礙訴訟之終結者，法院得駁回之，民事訴訟法第一百九十六條第一項、第二項
  定有明文可資參照。林平昇報告係於八十二年六月間作成，兩造自八十一年纏訟，
  第一產物就林平昇鑑定報告中關於「木門」及「各樓層扶手」損害，原未爭執，至
  本院九十一年九月三日言詞辯論期日始提出該部分鑑定不正確之抗辯，顯屬因重大
  過失逾時始行提出防禦方法，並有礙訴訟之終結，應予駁回。
(2)系爭房屋二樓（一、二樓夾層）、三樓（即系爭房屋二樓）並未鋪設地磚，係鋪設
  地毯，林平昇已估算地毯之損害價額，而四樓地磚應該沒壞等情，已經林平昇結證
  在卷，地毯部分屬房屋裝修，非保險標的範圍，自不能列為甲○○因保險事故所受
  損害，甲○○主張該部分未列為損害為不當云云，不足採信。
(2)外牆磁磚固亦具有美觀之功能，惟其效用在於保護外牆牆面，使之具備增強抗風雨
  侵蝕之功用，依一般社會通念，要屬房屋不可分割之一部，而非屬外在之裝修。第
  一產物所提財政部函（本院上更二字卷七七頁）僅係對台北市產物保險商業同業工
  會火險費率規章修訂草案准予備查而已，並非有何法律上之強制效力，況依該修正
  條文第十一條第二款對裝修之定義以觀，亦僅謂「附著於房屋內外之裝璜修飾」為
  裝修，考其內涵，亦無將「外牆磁磚」認係裝修之意，第一產物辯稱外牆磁磚，應
  屬裝修，不應列為損失，並無可採。
(3)又修復工程中之零星工程係指鑑定時無法鑑定之項目，予以估列後以修復費用之百
  分之十計算，亦包含廢棄物之清理搬運費用，為必須要支出的費用等情，業據林平
  昇證述在卷。而火災後修復工程繁瑣，部分工程過於瑣碎無從逐一鑑定而言，鑑定
  人本於其建築師之專業，以修復費用之一定比例估算此種損害之數額，核與常情並
  無不合，第一產物指摘該部分費用過於籠統，應予剔除云云，尚無可採。
(4)第一產物再抗辯就系爭房屋窗戶之估價，以長威公司之鑑定最為詳實，不但標示窗
  戶之尺寸，且就窗戶之顏色亦詳予記載，較諸林平昇鑑定報告更為可信等語。惟長
  威公司鑑定報告內容疏漏，可信度不高，如前述，此部分辯解，亦不可採。
4.林平昇鑑定報告所鑑估金額，係以「新作」單價為準（見鑑定報告第四頁）。而系
  爭房屋係於七十五年十月卅日興建完成，於七十六年一月五日辦妥建物所有權第一
  次登記，有建物登記簿謄本可憑，至八十一年一月十四日發生保險事故時止，已使
  用五年，則以修復費用金額作為損失金額計算之標準時，即應扣除其折舊。依林平
  昇鑑定報告，修護費用合計為一百六十三萬七千五百八十元（0000000＋285700＋
  174020＋37300＝0000000），而系爭房屋為鋼筋混凝土建造，有建築改良物登記簿
  謄本附卷可查，依行政院所頒布之固定資產耐用年數表，鋼筋混土造房屋之耐用年
  限為六十年，茲以平均法計算，其每年折舊為千分之十七（1／60=0.0166小數點後
  第四位數四捨五入，即千分之十七）。是本件保險標的房屋之修復金額，按前開修
  護費用折舊後其損失之價值應為一百五十萬零六百六十八元｛計算式：殘價＝成本
  ÷（耐用年數加一）即0000000÷ (60＋1)＝26846。折舊額＝（成本－殘價）×折
  舊率×年數，即 (0000000－00000  )* 17/1000 * 5＝136912。損害金額＝成本－
  折舊額，即0000000－000000＝0000000｝。
5.按善意之複保險，其保險金額之總額超過保險標的之價值者，除另有約定外，各保
  險人對於保險標的之全部價值，僅就其所保金額負比例分擔之責，保險法第三十八
  條定有明文。甲○○就系爭房屋分別向第一產物及泰安產物投保火災保險，保險金
  額均為六百萬元，已經通知第一產物且無不當得利意圖如前述，自屬善意複保險，
  保險事故發生後，第一產物僅須與泰安公司按保險金額之比例賠償甲○○之損失。
  查系爭房屋實際受損金額為一百五十萬零六百六十八元，第一公司應賠償之比例為
  二分之一，則其應負擔賠償之金額為七十五萬零三百三十四元（0000000÷2＝
  750334）。
6.第一產物雖又以系爭保險契約列有一「抵押房屋之保險債權條款」，抗辯其縱應給
  付保險金, 亦應優先給付與台北企銀，而非甲○○云云，惟查台北企銀已放棄優先
  受償權，為兩造所不爭，第一產物前開抗辯自無可採。
五綜上所述，甲○○以系爭房屋分別向第一產物及泰安產物各投保六百萬元火災險，
  其向第一產物投保標的僅為系爭房屋，不包括三、四樓增建部分，亦不包括裝修，
  系爭房屋發生保險事故，實際受損一百五十萬零六百六十八元，惟甲○○之複保險
  已經通知第一產物且未意圖不當得利，應由第一產物按比例賠償其所受損失二分之
  一即七十五萬零三百三十四元，除已確定之六十九萬二千三百二十六元外，甲○○
  依保險契約之法律關係，請求第一產物再給付五萬八千零八元及自起訴狀繕本送達
  翌日即八十一年十月十三日起至清償日止，按週年利率百分之五計算之利息，尚無
  不合，至逾此金額及其法定遲延利息之請求，於法無據。原判決命第一產物應給付
  甲○○二百十四萬三千六百四十一元及自八十一年十月十三日起算之法定遲延利息
  ，而駁回甲○○其餘請求，並為准、免假執行之宣告，於准許之金額超過七十五萬
  零三百三十四元及其法定遲延利息部分，尚有未合，第一產物上訴論旨指摘原判決
  此部分不當，求予廢棄，為有理由，應由本院將原判決此部分廢棄，並駁回甲○○
  此部分在第一審之訴及假執行之聲請。至於應准許金額範圍內，原判決命第一產物
  給付扣除確定部分後之餘款五萬八千零八元及利息並無違誤，第一產物就此部分聲
  明廢棄改判，為無理由，應駁回其上訴。甲○○請求逾二百一十四萬五千六百四十
  一元及其法定遲延利息部分，原審駁回其第一審之訴及假執行之聲請，並無不合，
  如前述，甲○○上訴意旨聲明廢棄改判，非有理由，此部分上訴，亦應駁回。
六據上論結，第一產物之上訴一部有理由，一部無理由，上訴人甲○○之上訴為無理
  由。依民事訴訟法第四百四十九條第一項、第四百五十條、第七十八條，判決如主
  文。
中　　　華　　　民　　　國　　九十一　　年　　　九　　　月　　十七　　　日
                                        民事第五庭
~B1　　　　審判長法官　黃熙嫣
~B2　　　　　　　法官　陳介源
~B3　　　　　　　法官　鄭傑夫
中　　　華　　　民　　　國　　九十一　　年　　　九　　　月　　　五　　　日
~B        書記官　劉家聲
